最　高　行　政　法　院　裁　定
                                     100年度裁字第2410號
抗  告  人　賴思方
訴訟代理人　詹順貴律師
上列抗告人因與相對人南投縣政府間聲請停止執行事件，對於中
華民國100年6月28日臺中高等行政法院100年度停字第13號裁定
，提起抗告，本院裁定如下︰
　　主  文
抗告駁回。
抗告訴訟費用由抗告人負擔。
　　理  由
一、按抗告法院認抗告為不合法或無理由者，應為駁回抗告之裁
    定。
二、原裁定略以：
(一)、抗告人聲請停止執行之處分（即相對人民國100年2月17日
      府建使字第10000305876號違章拆除裁處書所為之處分，
      下稱原處分）為違章建築認定之處分。抗告人對原處分不
      服，業已提起訴願，並向訴願機關申請停止執行。本件係
      抗告人以有急迫情事，再依行政訴訟法第116條第3項之規
      定聲請停止執行。
(二)、抗告人認原處分之停止執行有急迫情事，係認相對人即將
      於100年6月30日執行拆除，並提出中央社100年5月20日載
      有「南投地檢署表示，將給予這些船屋業者自行拆除改善
      的時間，到6月30日前如果未處理，將由聯合稽查小組強
      制拖離並拆除」之報導作為證據；然按該報導係謂臺灣南
      投地方法院檢察署（下稱南投地檢署)表示日月潭船屋將
      執行拆除，並未言明依何規定執行拆除，惟檢察官或地方
      法院檢察署並非違章建築管理機關或執行拆除之機關，衡
      諸建築法之規定，上開報導南投地檢署所謂之拆除，應非
      係違章建築處分之執行，是尚難以該報導為原處分即將執
      行之證據。再者，相對人代理人於原審調查時，已明確表
      示相對人目前並無執行原處分意思，並以抗告人所提出之
      報導，係檢察官依水利法所為之處置，是原處分尚難謂有
      即將執行之急迫情事，而與行政訴訟法第116條第3項所規
      定得於行政訴訟起訴前，聲請行政法院裁定停止執行之要
      件不合。至抗告人以原處分之存在有執行力，相對人仍得
      據以對其所有之漁筏執行拆除，將侵害其財產權乙節，則
      屬抗告人對原處分請求救濟之問題，尚不能以此作為本件
      聲請合於行政訴訟法第116條第3項要件之論據。
(三)、原處分係認定抗告人所有漁筏為違章建築，其執行對抗告
      人財產固可能發生損害，然就可能發生損害之性質及其內
      容言，應屬一般社會通念，得以金錢填補者，是原處分縱
      予執行，亦無所謂「難於回復之損害」情事。從而，本件
      既無抗告人所稱原處分即將執行，而有急迫情事；且其執
      行亦不致發生難於回復之損害，抗告人於起訴前，就原處
      分依行政訴訟法第116條第3項規定聲請停止執行，為無理
      由，乃裁定駁回其聲請。
三、抗告意旨略以：
(一)、系爭四角吊網漁筏既經原處分認定為違章建築，則依違章
      建築處理辦法第6條：「依規定應拆除之違章建築，不得
      准許緩拆或免拆。」之規定，即受有被拆除之風險，而有
      急迫性存在。事實上，相對人頻頻以100年2月14日府農疫
      字第10000326040號函（請南投縣日月潭區漁會轉知輔導
      漁筏主於100年2月24日前將漁筏恢復合格尺寸及高度在3
      公尺以下）、100年2月16日府農疫字第10000355360號函
      （通知執行52艘領有登記證之日月潭水域違規置四角吊網
      漁筏【船屋】拆除現況稽查業務之集合時間地點）、100
      年3月14日府建使字第10000540710號公告（凡於日月潭水
      域違法設置四角吊網漁筏【船屋】，請於100年3月31日前
      自行拆除，逾期將依法處理）、100年5月12日府建都字第
      10000989792號公告（凡於日月潭水域違法設置四角吊網
      漁筏【船屋】，請於100年5月22日前恢復原狀，逾期將以
      斷水斷電處理）及100年8月8日府農疫字第10001622430號
      函（請南投縣日月潭區漁會通知14艘不合格漁筏主於100
      年8月18日前回復合格尺寸，逾期拒復原合格尺寸，其登
      記證失效）等動作，使系爭四角吊網漁筏處於隨時可能被
      拆之狀態。原裁定僅以相對人代理人於準備程序中表示無
      執行原處分之意思，遽認本件無急迫性存在，顯未衡酌客
      觀事實，於法顯有違誤。退步言之，系爭四角吊網漁筏縱
      違反漁筏尺寸面積之規定，「南投縣日月潭區漁會會員舢
      舨漁筏作業管理要點」並未規定有違反之法律效果，相對
      人恣意創設法律所無之「註銷、拖吊清除」效果，顯係違
      反權力分立並直接侵害人民權利之公權力行為。
(二)、相對人結合南投地檢署所組成之日月潭聯合稽查暨處理小
      組，對於日月潭水域上船屋所為之執行行為，確為行政行
      為無疑，而行政行為有其應依循之法律，非得由行政機關
      選擇法律予以適用。況行政處分之作成機關與執行機關本
      應具體明確，惟於本案，行政機關間卻以日月潭聯合稽查
      暨處理小組為行政行為並直接執行，使人民既無從知悉所
      依據之法令，亦不知行政處分之作成機關為何，如何對之
      提起行政救濟。又本件是否存有依其他法規範之合法處分
      仍屬未知，何來依其執行之可能。原裁定對此未為調查，
      率認「檢察官或地檢署並非違章建築管理機關或執行拆除
      之機關」，而直接推導出「非依原處分之執行」，疏未慮
      及本件可能存有「管轄權錯誤」或「越權執行」之情形，
      其所為推論稍嫌速斷，結論存疑。
(三)、日月潭區舢舨、漁筏之作業管理向來係依據「漁業相關法
      規」為之，何來以「建築法規」規制之由。況抗告人為擁
      有合法漁筏證之漁民，依法有權得於日月潭水域上航行及
      從事漁業經營，詎相對人以毫不相干之建築法予以規制，
      顯見在對原處分所提起之撤銷訴訟中，「本案權利存在之
      蓋然率」極高，對於急迫性之判斷標準即應予降低。原裁
      定漏未審酌「本案權利存在之蓋然率極高」，應已達停止
      執行之程度，於法顯有未合。
(四)、「難於回復之損害」不應以「能否用金錢賠償」作為唯一
      之判斷標準，「避免耗費不必要之國家資源」方是作為考
      量之重要標準。在「本案權利存在之蓋然率」甚高之情形
      下，原處分若不停止執行，待原處分遭法院判決撤銷後，
      行政機關將面臨國家賠償之結果，即耗費不必要之國家資
      源，原裁定漏未考量此點，顯有違誤。
四、本院查：
(一)、按「（第1項）原處分或決定之執行，除法律另有規定外
      ，不因提起行政訴訟而停止。……（第3項）於行政訴訟
      起訴前，如原處分或決定之執行將發生難於回復之損害，
      且有急迫情事者，行政法院亦得依受處分人或訴願人之聲
      請，裁定停止執行。但於公益有重大影響者，不在此限。
      」分別為行政訴訟法第116條第1項、第3項所明文。準此
      ，聲請停止原處分或決定之執行，必須因原處分或決定之
      執行將發生難於回復之損害，且有急迫情事者，受處分人
      或訴願人始得聲請行政法院裁定停止原處分或決定之執行
      ；如聲請停止執行不備上揭停止執行要件者，應予駁回。
      所謂「原處分或決定之執行，將發生難於回復之損害，且
      有急迫情事」，係指「須有避免難於回復損害之急迫必要
      性」；所謂「難於回復之損害」，係指其損害不能回復原
      狀，或不能以金錢賠償，或在一般社會通念上，如為執行
      可認達到回復困難之程度而言，至當事人主觀上難於回復
      之損害當非屬該條所指之難於回復之損害。
(二)、本件原處分之執行，固然會使抗告人受有財產之損害，惟
      抗告人並未證明系爭四角吊網漁筏價值不菲，達到難以金
      錢賠償損害之程度，是尚難逕認原處分之執行，拆除系爭
      四角吊網漁筏後，抗告人之損害無法以金錢賠償，或以金
      錢賠償顯有困難等情，則依一般社會通念，縱系爭四角吊
      網漁筏於行政訴訟起訴前遭拆除，其損害尚非不能回復原
      狀，自難認「將發生難於回復之損害」。抗告人聲請停止
      原處分之執行，既不備「將發生難於回復之損害」之要件
      ，則縱就抗告人主張之相對人即將執行原處分，「有急迫
      情事」之要件，加以審酌，亦與裁定結果不生影響，抗告
      人執此主張原裁定違誤，尚難認為有理由。
(三)、抗告人不服原處分，提起訴願，業經內政部100年6月27日
      台內訴字第1000063810號訴願決定「訴願駁回」，並核原
      處分之合法性非顯有疑義，爰不准予停止原處分之執行在
      案，有該訴願決定書在卷可稽。是本件尚無抗告意旨所稱
      「本案權利存在之蓋然率」甚高之情形。又行政訴訟法第
      116條第3項規定於行政訴訟起訴前聲請停止執行，與同條
      第2項規定行政訴訟繫屬中聲請停止執行，二者之法定要
      件有別。本件係抗告人於行政訴訟起訴前，依行政訴訟法
      第116條第3項規定聲請停止執行，抗告人既尚未提起行政
      訴訟，行政法院自無從審究同條第2項但書所謂「原告之
      訴在法律上顯無理由」之情事。
(四)、在日月潭經政府於91年公告為「水庫」後，該水庫蓄水範
      圍及使用管理即依水利法及水庫蓄水範圍使用管理辦法（
      經濟部88年6月30日(88)經水字第88461615號令訂定發布
      ，並自88年7月1日起施行）等相關規定辦理，管理機構為
      經濟部台灣電力股份有限公司（下稱台電公司）。目前日
      月潭水域違規漁筏、浮具及船屋之處理即依經濟部100年2
      月10日經授水字第10020201090號公告「主旨：公告日月
      潭水庫蓄水範圍內未依水利法及水庫蓄水範圍使用管理辦
      法等規定申請許可行駛船筏與浮具、水域與水面使用以及
      其他合法使用之行為者之處理程序。……公告事項：凡於
      本部台灣電力股份有限公司轄管日月潭水庫蓄水範圍行駛
      船筏與浮具、水域與水面使用以及其他經公告得合法使用
      之行為者，應於100年2月28日前依『水庫蓄水範圍使用管
      理辦法』有關規定提送申請書及其他相關證明文件向該公
      司申請許可。未經申請許可者，行為人應於100年3月16日
      前自行拆（剷）除回復原狀，逾期將由該公司以無主物、
      廢棄物依法逕行處理或銷毀，不另再通知，特此公告。」
      辦理。另經日月潭水域違規置四角吊網漁筏（船屋）稽查
      小組多次研商「日月潭船屋」管理暨處理會議決議，南投
      縣日月潭水域違規漁筏、浮具及船屋之處理方式如「船屋
      及違規無主浮具處理流程圖」，台電公司係依據上開公告
      執行拖吊及拆除，並非依據原處分而執行。
(五)、從而，原裁定駁回抗告人聲請停止原處分之執行，揆諸前
      開說明，認事用法要無違誤。抗告意旨執其歧異之法律見
      解，指摘原裁定違誤，求予廢棄，難認有理由，應予駁回
      。
五、據上論結，本件抗告為無理由。依行政訴訟法第104條、民
    事訴訟法第95條、第78條，裁定如主文。
中　　華　　民　　國　　100　 年　　9　　 月　　29　　日
                    最高行政法院第二庭
                        審判長法官　劉　鑫　楨
                              法官　姜　素　娥
                              法官　吳　慧　娟
                              法官　許　瑞　助
                              法官　李　玉　卿

以  上  正  本  證  明  與  原  本  無  異
中　　華　　民　　國　　100　 年　　9　　 月　　30　　日
　　　　　　　　　　　　　　　書記官　莊　俊　亨